臺灣臺南地方法院刑事判決
111年度訴字第62號
公  訴  人  臺灣臺南地方檢察署檢察官
被      告  莊建寬




上列被告因詐欺等案件，經檢察官提起公訴（110年度偵緝字第8
10號），本院判決如下：
    主  文
莊建寬犯三人以上共同冒用公務員名義犯詐欺取財罪，處有期徒
刑壹年參月。偽造之「臺北地方法院地檢署監管科」、「臺灣台
北地方法院檢察署傳票」上偽造之「臺灣臺北地方法院檢察署印
」印文各壹枚均沒收。
   事實及理由
壹、程序部分：
    本件係經被告莊建寬於準備程序為有罪之表示，而經本院裁
    定以簡式審判程序加以審理，依刑事訴訟法第273條之2、第
    159條第2項之規定，不適用傳聞法則有關限制證據能力之相
    關規定。
貳、實體部份：
一、本件犯罪事實及證據，除就附件起訴書補充更正如下（均經
    檢察官當庭更正說明），以及於證據部分補充「被告於審理
    中之自白」外，其餘均引用起訴書之記載：
　⑴起訴書「犯罪事實」欄第一項第1、2行所載『「簡旭邦」、「
    小天」所屬詐騙集團』補充為『「簡旭邦」、「小天」所屬成
    年詐騙集團（該詐欺集團與先繫屬之臺灣桃園地方法院110
    年度訴緝字第79號、審訴緝字第52號、審訴字第630號刑事
    案件所指「大頭」即簡旭邦所屬之詐騙集團相同）』。
  ⑵起訴書「犯罪事實欄」第一項所載「臺北地方法院檢察署監
    管票」均更正為「臺北地方法院地檢署監管科」。
  ⑶關於本件告訴人柯震昇之帳戶遭提領之總金額更正為新臺幣0
    000000元。
  ⑷被告所犯刑法第339條之4第1款、第2款之加重詐欺罪與同法
    第216、211條之行使偽造公文書罪之間的罪數關係，更正為
    具有刑法第55條之想像競合犯關係。
二、論罪科刑部分：
  ㈠核被告所為，係犯刑法第339條之4第1項第1款、第2款之三人
    以上共同冒用公務員名義犯詐欺取財罪及同法第216條、第2
    11條之行使偽造公文書罪。被告偽造公印文之行為，為偽造
    公文書之階段行為，又偽造公文書之低度行為復為行使偽造
    公文書之高度行為所吸收，均不另論罪；被告與「簡旭邦」
    、「小天」所屬成年詐騙集團之成員間，就上開犯行有犯意
    之聯絡及行為之分擔，為共同正犯；被告本於同一犯罪決意
    及計畫而實行上開犯行，犯罪目的單一而具有局部同一性，
    屬一行為觸犯數罪名之想像競合犯，應依刑法第55條前段之
    規定，從重論以三人以上共同冒用公務員名義犯詐欺取財罪
    。
　㈡爰審酌被告擔任受指示交付偽造之公文書予被害民眾之任務
    ，使詐欺集團坐領不法利益，造成告訴人受到財產損害，並
    助長詐騙歪風、影響社會正常交易往來之互信基礎及增加追
    緝犯罪之困難，然念及被告於犯後尚知坦承犯行認錯，未無
    端耗費司法資源，犯後態度尚非惡劣，並考量告訴人受詐騙
    之金額，以及斟酌被告於本件犯行中，係擔任受其他詐騙集
    團核心成員指示交付偽造之公文書予告訴人之角色，惡性程
    度容與詐騙集團居於核心決策地位之首腦或核心人物有別，
    復兼衡被告自述係國中肄業、有一名9歲之子、入監前從事
    廣告工程而須扶養該名9歲之子之智識程度及家庭生活經濟
    狀況等一切情狀，量處如主文所示之刑。
　㈢沒收部分：　
　⑴共同犯罪行為人彼此間之組織分工及不法所得均未必相同，
    犯罪所得之分配亦可能懸殊相異，其分配較少甚或未受分配
    之人，如仍應就全部犯罪所得負連帶沒收之責，超過其個人
    所得之剝奪，無異代替其他犯罪參與者承擔刑罰，顯失公平
    ，是共犯連帶沒收與罪刑相當原則間實齟齬有悖，故就共同
    正犯間犯罪所得之沒收，應就各人分得之數為之，亦即沒收
    或追徵應就各人所實際分得者為之（最高法院104年第13次
    及第14次刑庭會議決議㈠意旨參照）；又洗錢防制法第18條
    規定：「（第1項）犯第14條之罪，其所移轉、變更、掩飾
    、隱匿、收受、取得、持有、使用之財物或財產上利益，沒
    收之；犯第15條之罪，其所收受、持有、使用之財物或財產
    上利益，亦同。（第2項）以集團性或常習性方式犯第14條
    或第15條之罪，有事實足以證明行為人所得支配之前項規定
    以外之財物或財產上利益，係取自其他違法行為所得者，沒
    收之」，係對洗錢之標的之財物或財產上利益所為之沒收規
    定（立法理由參照），惟該規定並未明文「不問屬於犯罪行
    為人與否均沒收」，仍應以屬於被告所有者為限，始予沒收
    。本件詐騙款項，被告並未管領所有，自無就此宣告沒收之
    必要。 
　⑵再按縱署押、印文為文書之一部，偽造署押、偽造印文之行
    為應吸收於偽造文書行為，而無須另行論罪，然若未將偽造
    之文書沒收者，仍應依刑法第219條將偽造之署押、印文沒
    收（最高法院27年上字第2597號判例意旨參照）。起訴書所
    指偽造之「臺北地方法院地檢署監管科」、「臺灣台北地方
    法院檢察署傳票」上偽造之「臺灣臺北地方法院檢察署印」
    印文各1枚（見警卷第35、41頁），依刑法第219條規定均宣
    告沒收。至於上開偽造之公文書，因向告訴人行使交付而屬
    其所有，並非被告所有之物，亦非違禁物或須義務沒收之物
    ，故不併予宣告沒收。
據上論斷，應依刑事訴訟法第273條之1第1項、第299條第1項前
段、第310條之2、第454條第2項，刑法第28條、第216條、第211
條、第339條之4第1項第1款、第2款、第55條、第219條，刑法施
行法第1條之1，判決如主文。
本案經檢察官蘇烱峯到庭執行職務。
中　　華　　民　　國　　111 　年　　10　　月　　19　　日
                  刑事第十一庭  法　官  陳威龍
以上正本證明與原本無異。
如不服本判決應於收受本判決後20日內向本院提出上訴書狀，並
應敘述具體理由。其未敘述上訴理由者，應於上訴期間屆滿後20
日內向本院補提理由書狀（均須按他造當事人之人數附繕本）「
切勿逕送上級法院」。 
                                書記官  黃瓊蘭
中　　華　　民　　國　　111 　年　　10　　月　　19　　日
附錄論罪科刑法條：
刑法第211條： 
偽造、變造公文書，足以生損害於公眾或他人者，處1年以上7年
以下有期徒刑。
刑法第216條：
行使第210條至第215條之文書者，依偽造、變造文書或登載不實
事項或使登載不實事項之規定處斷。 　
刑法第339條之4第1項第1款、第2款：
犯第339條詐欺罪而有下列情形之一者，處1年以上7年以下有期
徒刑，得併科1百萬元以下罰金：
一、冒用政府機關或公務員名義犯之。
二、三人以上共同犯之。
臺灣臺南地方檢察署檢察官起訴書　　
                                    110年度偵緝字第810號
　　被　　　告　莊建寬　男　30歲（民國00年00月00日生）
　　　　　　　　　　　　住○○市○鎮區○○里○○路000巷0
　　　　　　　　　　　　　弄00號
　　　　　　　　　　　　居桃園市○○區○○街000號
                        （另案在法務部○○○○○○○執行）
　　　　　　　　　　　　國民身分證統一編號：Z000000000號
上列被告因詐欺等案件，已經偵查終結，認應該提起公訴，茲將
犯罪事實及證據並所犯法條分敘如下：
　　　　犯罪事實
一、莊建寬於不詳時間加入姓名年籍不詳之「簡旭邦」、「小天
    」所屬之詐欺集團，擔任交付偽造之傳票等公文書予被害民
    眾之工作。其即與不詳之詐欺集團成員共同意圖為自己不法
    所有，基於三人以上共同冒用公務員名義詐欺取財及行使偽
    造公文書之犯意聯絡，由某不詳詐騙集團成員於民國108年7
    月3日12時許起，假冒中華電信股份有限公司客服人員，撥
    打電話予柯震昇，佯稱其電話門號遭人盜用等語，經層層轉
    接後，假冒檢察官名義之不詳詐欺集團成員要求柯震昇交付
    帳戶以資監管，使柯震昇陷於錯誤，於同年月3日18時許，
    依指示將其所有帳號為000000000000號中國信託商業銀行帳
    戶、帳號為00000000000號第一商業銀行帳戶、帳號為00000
    000000000號中華郵政股份有限公司帳戶之存摺、提款卡（
    含密碼）及護照送至指定處所，隨即遭不詳之詐欺集團派員
    取走。莊建寬於108年7月4日，先依不詳之詐欺集團成員之
    指示，在桃園市中壢區某超商接收傳真，取得偽造之「臺北
    地方法院檢察署監管票」、「臺灣台北地方法院檢察署傳票
    」等公文書後放入透明文件夾及牛皮紙袋，再至臺南市○○區
    ○○路0段00號，將該裝有偽造之「臺北地方法院檢察署監管
    票」、「臺灣台北地方法院檢察署傳票」公文書之文件，以
    放在柯震昇停在該處之機車前方置物箱內之方式交付予柯震
    昇，作為柯震昇確有涉案及檢察官有監管之表示以取信柯震
    昇，足生損害於臺北地方法院檢察署之公信力。嗣不詳詐欺
    集團成員取得提款卡後，旋提領柯震昇上開帳戶內之款項，
    金額合計新台幣（下同）160萬元。嗣柯震昇發現受騙而報
    警循線查獲。
二、案經柯震昇訴由臺南市政府警察局第三分局報告偵辦。
　　　　證據並所犯法條
一、證據清單及待證事實
編號 證  據  名  稱 待  證  事  項 1 被告莊建寬之供述 被告莊建寬於108年7月4日拿透明文件夾放置機車置物箱，惟辯稱：不知道內容是什麼等語。 2 告訴人柯震昇之指訴 ①告訴人柯震昇遭不詳詐欺集團成員以犯罪事實欄所示之方式詐騙而於犯罪事實欄所示之時間、地點交付存摺、提款卡，及帳戶內之款項遭提領共160萬元。 ②詐騙集團成員於108年7月4日以電話表示在機車置物箱放置犯罪事實欄所示之偽造公文書等資料以取信告訴人。 3 告訴人中信銀行存摺封面及內頁影本、第一銀行存摺封面及內頁影本、郵局存摺封面及內頁影本 告訴人左列帳戶內之款項遭提領，總計160萬元。 4 偽造之「臺北地方法院地檢署監管科」、「臺灣台北地方法院檢察署傳票」 在偽造之「臺北地方法院地檢署監管科」採得被告之指紋。 5 內政部警政署刑事警察局108年8月29日鑑定書  
二、核被告莊建寬所為，係犯有刑法第339條之4第1項第1款、第
    2款之加重詐欺罪、刑法第216、211條行使偽造公文書之罪
    嫌。被告與「簡旭邦」、「小天」及其他詐欺集團成員間，
    有犯意之聯絡、行為之分擔，請論以共同正犯。被告所犯上
    開2罪間，犯意各別，行為互異，請予以分論併罰。
三、依刑事訴訟法第251條第1項提起公訴。
　　此　致
臺灣臺南地方法院
中　　華　　民　　國　 110　　年　　12　　月　　9 　　日
                              檢察官  林  慧  美
本件證明與原本無異
中　　華　　民　　國　 110　　年　　12　　月　　17　　日
                              書記官  邱  鵬  璇